【裁判字號】    98,消債更,29
【裁判日期】    980626
【裁判案由】    更生事件
【裁判全文】
臺灣花蓮地方法院民事裁定            98年度消債更字第29號
聲  請  人  甲○○
上列當事人因消費者債務清理事件聲請更生，本院裁定如下：
    主      文
更生之聲請駁回。
聲請費用由聲請人負擔。
    理      由
一、按債務人不能清償債務或有不能清償之虞者，得依本條例所
    定更生或清算程序，清理其債務，消費者債務清理條例第3
    條定有明文。又聲請更生或清算不合程式或不備其他要件者
    ，法院應以裁定駁回之，但其情形可以補正者，法院應定期
    間先命補正，復為同條例第8條所明定。
二、本件更生意旨略以: 聲請人前因投資泡沫紅茶生意失敗，為
    償還負債以信用卡借款及向友人借款，因入不敷出並向銀行
    申請代償整合信用卡債，以卡養卡，終究仍無力償付債務。
    聲請人先前任職於花蓮縣農會可利亞健康世界，債權人向法
    院聲請強制執行聲請人薪資三分之一，使聲請人非但無力清
    償債務，生活更加困難。在聲請人有限之收入下，聲請人仍
    須支付每月膳食費新臺幣 (下同)6,000 元、長期治療鼻竇
    炎之醫藥費、保險費2,000元，及扶養母親史李昭素3,000元
    ，合計每月生活費用至少20,000元。聲請人積欠各家金融銀
    行之各項信用卡、現金卡與信用貸款債務，實係因聲請人投
    資生意失敗為還清債務，而非聲請人過度消費所致。聲請人
    若得於更生程序中清償超過債權總額20%以上者，應給予其
    更生之機會，以免聲請人終身背負無力清償之債務等語提起
    更生。
三、經查:
(一)本件聲請人與最大債權銀行即台新國際商業銀行 (以下簡稱
    台新銀行)於前置協商程序中，因聲請人表示外債過高無法
    協商，而以「無法負擔任何還款條件」等情，協商不成立，
    有聲請人提出之前置協商不成立通知書、債權銀行陳報狀可
    稽。
(二)聲請人固為上開主張，惟查: 聲請人95年度平均月收入為
    18,546元，96年度為22,330元。有聲請人提出之95、96年度
    綜合所得稅資料查詢清單附卷可稽。又聲請人自陳其於96年
    12月底即自花蓮縣農會可利亞健康世界離職，而至97年8月
    15日起才任職於鑫鼎泰實業有限公司迄今，每月薪資17,300
    元。然聲請人於97年5月6日向台新銀行申請前置協商時，卻
    表明其每月收入17,280元。聲請人是否據實陳報收入，非無
    可疑。
(三)再者，聲請人於更生聲請狀所列每月必要支出計有: 膳食費
    6,000 元、醫藥費、保險費2,000元，及扶養母親史李昭素
    3,000元，合計每月生活費用至少20,000元。另其於前置協
    商申請書則列健保費2,000元、保險費2,000元、扶養母親
    5,000元、交通費1,500元、膳食費3,000元、手機費1,000元
    、醫藥費3,000元，上開合計亦高達17,500元。按消費者債
    務清理條例之立法目的，係為使不幸陷入經濟困境之人得以
    清理債務、重建生活，並在清理過程中能保有符合人性尊嚴
    之最低基本生活，而非在維持債務人過去慣常之寬逸生活，
    是於評估債務人清償債務之能力時，並非任其主張生活費用
    之數額，否則將造成揮霍無度以致清償債務能力降低之人，
    反而更容易進入更生程序之歧異現象。本件聲請人既積欠其
    自認無力清償之債務，其於日常生活之支出，即應較常人為
    儉樸，並樽節費用將有限收入合理運用於生活必須項目，儘
    速清償債務以重建生活，故本院審就聲請人之必要費用，應
    以行政院主計處公告之97年度臺灣省平均每人每月最低生活
    費用（以每年家庭收支調查，計算出平均每人每月消費支出
    之百分之60作為最低生活費）9,829元為基準。另扶養史李
    昭素之部分，聲請人陳報史李昭素之扶養義務人，除聲請人
    外，尚有聲請人之兄史平雄、姊史佑臻，故扶養費之計算應
    按其人數平均分擔之。聲請人陳報每月支出之扶養費3,000
    元，未超過聲請人應分擔額 (9,829÷3＝3,276)，應予認列
    。又聲請人陳報其須長期治療鼻竇炎之醫藥費，經本院函詢
    周耳鼻喉科診所，聲請人就醫之時點、次數與自費額若干，
    由該診所回函檢附之收據觀之，聲請人平均每月至該診所就
    醫2至4次，自付額含掛號費150元，平均每月藥費應以600元
    (150×4)為計。綜上，聲請人每月必要支出費用應為13,429
    元 (9,829+3,000+600)，逾此部份應認為非屬必要費用，自
    不待言。
(四)經本院審酌聲請人於前置協商程序所提出之還款方案為每月
    還款4,000元，與聲請人收入扣除必要費用後，所能負擔之
    數額相去不遠 (17,300-13,429＝3,871元)。故聲請人以有
    不能清償債務情事，與最大債權銀行協商不成立後，向本院
    提起更生為無理由，應予駁回。
四、綜上，本件尚難謂有「不能清償債務或不能清償之虞」之情
    形，其更生之聲請即不符消費者債務清理條例第3條所定要
    件，且上開欠缺又屬無從補正，依首揭說明，自應駁回其聲
    請，爰裁定如主文。
中    華    民    國    98    年    6     月    26    日
                          臺灣花蓮地方法院民事庭
                              法    官    陳鈺林
以上正本係照原本作成。
如對本裁定抗告須於裁定送達後10日內向本院提出抗告狀 (須附
繕本)，並繳納抗告費新臺幣1,000元。
中    華    民    國    98    年    6     月    29    日
                              法院書記官  李惠穎


司法院資訊處製作；財團法人民間司法改革基金會備份。
